【裁判字號】    88,自,274
【裁判日期】    890628
【裁判案由】    業務過失傷害
【裁判全文】
臺灣士林地方法院刑事判決                          八十八年度自字第二七四號
    自  訴  人  乙○○
                林天財  律師
    被      告  甲○○
    選任辯護人  張家琦
                林鳳秋
右列被告因業務過失重傷害案件，經自訴人提起自訴，本院判決如左：
    主  文
甲○○無罪。
    理  由
一、自訴意旨略以：自訴人於民國八十八年三月二十五日至振興醫院作全身健康檢查
    ，於同年四月一日門診及四月八日複檢，經檢查結果自訴人患有類風溼關節炎，
    主治醫師被告甲○○於四月一日及四月八日分別開具一週份內服藥及外用藥予自
    訴人，自訴人依被告指示，按時服用之後，自訴人胸部發生從未有過之劇痛，體
    溫並嚴重遽升，經家人於四月九日上午送至西園醫院診治療，然症狀未見改善，
    益趨嚴重，疼痛難忍，四月十日凌晨隨即轉至台大醫院急診室，全身呈現黑色，
    乃移至內科加護病房診治。不久，全身表皮出現壞死裂解症狀，全身類似燒傷，
    壞死面積達百分之九十五，另腹內器官黏膜亦嚴重受損。經醫生調閱西園醫院及
    振興醫院病歷資料，始知係因服用被告開具治療風溼性關節炎藥物所致。被告身
    為醫師，卻未盡其應有之專業注意義務，開立錯誤之藥品，致自訴人服用後，造
    成自訴人全身表皮百分之九十五以上面積壞死之重大難治傷害，因認被告涉有刑
    法第二百八十四條第二後段之業務過失重傷罪嫌云云。
二、按犯罪事實應依證據認定之，無證據不得推定其犯罪事實。又不能證明被告犯罪
    者，應諭知無罪之判決，刑事訴訟法第一百五十四條、第三百零一條第一項分別
    定有明文。另按事實之認定，應憑證據，如未能發現相當證據，或證據不足以證
    明，自不能以推測或擬制之方法，為裁判基礎；且被告否認犯罪事實所持之辯解
    ，縱屬不能成立，仍非有積極證據足以證明其犯罪行為，不能遽為有罪之證明，
    最高法院分別著有四十年臺上字第八六號判例、三十年度上字第一八三一號判例
    可資參照。
三、訊據被告甲○○矢口否認有業務過失傷害犯行，由辯護人為其辯稱：被告於八十
    八年三月二十五日即看診過自訴人，經被告診斷為類風濕關節炎，給予抽血檢查
    ，類風濕因子，發炎指數及抗核抗體，自訴人於八十八年四月一日至振興醫院門
    診時，檢查結果為類風濕因子超高及抗核抗體陽性，故診斷為類風濕關節炎，並
    給予抗發炎藥。被告之診斷係依「美國風濕病協會」所定之診斷標準，並無違誤
    ，且自訴人確罹有此病。又自訴人於八十八年四月八日門診時被告並未提高藥劑
    用量。且自訴人發生全身表皮出現壞死裂解症狀之前，除服用被告所開立之Ｃｌ
    ｉｎｏｒｉｌ、Ｓａｌａｚｏｐｙｒｉｎ外，自訴人於八十八年四月六日曾至西
    園醫院急診，經診斷為感冒，西園醫院有給予其抗生素Ｌｉｎｃｏｃｉｎ、Ａｓ
    ｐｉｒｉｎ，加口服Ｉｌｏｓｏｎｅ、Ｍｅｄｉｃｏｎ、Ｖｏｒｅｎ及胃藥，另
    自訴人於台大醫院亦服有Ｃｅｆａｍｅｚｉｎｅ、Ｇａｒａｍｙｃｉｎ等藥物。
    自訴人之表皮壞死及內臟受損，縱係因藥物過敏所引起，亦無法確定其與被告所
    開立之藥有關聯。況自訴人亦認被告正當使用藥物，而向行政院衛生署申請藥害
    救濟並獲得補償金等語。經查，自訴人於八十八年二月二十四日至八十八年五月
    三十日間前往西園、振興及台大醫院看診，其紀錄如下：１、八十八年二月二十
    四日至西園醫院就診，主訴兩手關節痛，經醫師給予多項血液檢查，包括類風濕
    因子，並給予普拿騰及維他命治療。２、八十八年二月二十五日至西門醫院門診
    ，主訴嘔吐及關節痛，給予腸胃藥、類固醇及阿司匹寧。３、八十八年二月二十
    六日至西園醫院門診，主訴關節痛，診斷為ＲＡ神經病變，給予普拿騰、胃藥及
    維他命。４、八十八年三月二十三日至西門醫院門診，主訴倦怠，診斷為上呼吸
    道感染，給予感冒藥。５、八十八年三月二十五日至振興醫院門診，主訴雙手指
    掌關節腫痛，早晨僵硬，經被告診斷為類風濕關節炎，給予抽血檢查，類風濕因
    子，發炎指數及抗核抗體（ＡＮＡ），並給予Ｃｌｉｎｏｒｉｌ及胃藥。６、八
    十八年四月一日至振興醫院門診，因檢查結果為類風濕因子超高（結果為一五五
    ．二單位，正常值小於十）及抗核抗體陽性，故診斷為類風濕關節炎，除前次藥
    外，加上抗發炎藥（Ｓａｌａｚｏｐｙｒｉｎ五百ｍｇＢｉｄ）。７、八十八年
    四月六日至西園醫院急診，診斷為感冒，給予注射抗生素（Ｌｉｎｃｏｃｉｎ及
    Ａｓｐｉｒｉｎ）、加口服Ｉｌｏｓｏｎｅ、Ｍｅｄｉｃｏｎ、Ｖｏｒｅｎ及胃
    藥等。８、八十八年四月八日至振興醫院門診，亦同上次（四月一日）診斷為類
    風濕關節炎，給予同樣藥外，加上感冒藥。９、八十八年四月九日至西園醫院急
    診室求診，主訴腹痛及發燒，經超音波及抽血檢查，懷疑肺炎而住院，給予注射
    點滴抗生素（Ｃｅｆａｍｅｚｉｎｅ、Ｇａｒａｍｙｃｉｎ），口服胃腸藥及止
    痛藥，第二天家屬要求轉至台大醫院。１０、八十八年四月十日轉至台大醫院急
    診室求診，主訴全身痛、類風濕關節炎及發燒，白血球偏低，於次日住入病房，
    診斷為肺水腫及疑似毒性表皮壞死。四月十五日因全身皮膚潰爛轉至燒傷中心，
    於五月三十日病情好轉出院等情，有自訴人在西園、振興及台大醫院之病歷在卷
    可稽。又本件經送行政院衛生署醫事審議委員會鑑定結果以：１、類風濕性關節
    炎，依「美國風濕病協會」所定之診斷標準，合乎其條件，即可診斷，有經驗之
    醫師初診時以肉眼即可判斷，再加上抽血檢驗及Ｘ光檢查，作更進一步之確認。
    ２、依據病歷之記載，病患至西園醫院即有醫師疑為類風關節炎（ＲＡ），至振
    興醫院抽血檢查，其類風濕因子非常高，及其對稱性手關，手指腫痛及早晨僵硬
    ，可確定患有此病。３、被告對病患之診治，用藥皆合乎藥事規範，應無疏失之
    處。至於所開之藥方（包括Ｃｌｉｎｏｒｉｌ、Ｓａｌａｚｏｐｙｒｉｎ、Ｌｉ
    ｎｃｏｃｉｎ、Ａｓｐｉｒｉｎ、Ｉｌｏｓｏｎｅ、Ｍｅｄｉｃｏｎ、Ｖｏｒｅ
    ｎ、Ｃｅｆａｍｅｚｉｎｅ、Ｇａｒａｍｙｃｉｎ）有無副作用此一問題，沒有
    一種藥是完全沒有副作用的，只是副作用的多及少的問題。４、自訴人所發生的
    表皮壞死及內臟受損，極有可能藥物過敏所引起。自訴人前後至多家醫院，使用
    多種藥物，包括止痛藥、非類固醇消炎藥、抗生素及磺胺劑等藥，這些藥都有機
    會引起過敏而產生表皮壞死及內受損。無法確定被告所開之藥，是否引起病患
    之表皮壞死及內受損之原因，亦無法確定其有無關聯；有行政院衛生署醫事審
    議委員會第八八三０七號鑑定書附卷可按。準此，本件姑不論自訴人之表皮壞死
    及內臟受損是否係自訴人所開立之藥物所惹起，觀諸自訴人之病歷資料及行政院
    衛生署醫事審議委員會出具之鑑定意見，並無任何事證顯示被告診治自訴人及用
    藥時有何疏失。自訴人指訴被告用藥錯誤云云，要屬個人猜測之詞，不足採信。
    揆諸前揭判例意旨，本件既不能證明被告犯罪，應為無罪判決之諭知。至自訴代
    理人雖以行政院衛生署醫事審議委員會出具之鑑定書未具體指出係何種藥品引起
    自訴人之表皮壞死及內受損為由，聲請本院再送鑑定。惟上開鑑定書已詳載何
    類藥物可能引起自訴人之表皮壞死及內受損，並附有常用藥物治療手冊影本供
    參，何況縱認自訴人之表皮壞死及內臟受損與被告開立之藥物有關聯，此項事實
    亦不足以證明被告之用藥有誤，本件無再送鑑定之必要，附此敘明。
四、據上論斷，應依刑事訴訟法第三百四十三條、第三百零一條第一項，判決如主文
    。
中      華      民      國      八十九      年      六    月    二十八  日
                                    臺灣士林地方法院刑事第二庭
                                        法  官
右正本證明與原本無異。
如不服本判決，應於判決送達後十日內，向本院提出上訴狀。
                                          書記官
中      華      民      國      八十九      年      六    月    二十八  日


司法院資訊處製作；財團法人民間司法改革基金會備份。
